臺灣板橋地方法院民事判決　　　　　　　100年度訴字第579號
原　　　告　張麗美
訴訟代理人　李岳霖律師
複　代理人　楊宗翰律師
被　　　告　中太汽車股份有限公司
法定代理人　周坤財
訴訟代理人　李思慧
上列當事人間請求清償債務等事件，經本院於民國100年4月20日
言詞辯論終結，判決如下：
    主  文
原告之訴駁回。
訴訟費用由原告負擔。
    事實及理由
甲、程序方面：
    按當事人得以合意定第一審管轄法院。但以關於由一定法律
    關係而生之訴訟為限，民事訴訟法第24條第1 項定有明文。
    查被告公司所在地雖非在本院轄區，然兩造既合意本件訴訟
    以本院為第一審管轄法院（見本院卷第28頁背面），是本院
    就本件訴訟自有管轄權。
乙、實體方面：
壹、原告起訴主張：
一、原告於民國93年3月26日與訴外人福灣企業股份有限公司（
    下稱福灣公司）簽訂汽車買賣合約，以新台幣（下同）78萬
    3,000元之價格，購買牌照號碼為2772-DR福特六和國產車1
    部（下稱系爭汽車），被告為交車經銷商，訴外人丁銘宏則
    為被告公司業務代表。詎丁銘宏於93年5月14日向原告借用
    系爭汽車，嗣後陳稱該車被林承旭侵占無法歸還，乃立下協
    議書及聲明書，表明願清償系爭汽車之所有貸款金額，惟經
    原告催討後，仍未清償，屢經催索，置之不理。
二、按受僱人因執行職務，不法侵害他人之權利者，由僱用人與
    行為人連帶負損害賠償責任，民法第188條第1項前段定有明
    文。查丁銘宏為被告之業務代表，並由其代表被告與原告辦
    理購買系爭汽車之相關事宜，故依前揭規定，被告應與丁銘
    宏連帶負損害賠償責任。
三、綜上，原告爰基於侵權行為之法律關係，訴請被告賠償。併
    為聲明：被告應連帶給付原告78萬3,300元，並自本件支付
    命令送達之翌日起至清償日止，按年息百分之5計算之利息
    ；訴訟費用由被告負擔。
貳、被告之抗辯：
    訴外人丁銘宏於93年4 月30日已自被告公司離職，則丁銘宏
    於93年5 月14日向原告借車時，已非被告之員工，因此本件
    為丁銘宏向原告借貸之私人債務，既非侵權行為，更非執行
    職務且與被告無關，故原告訴請被告負擔僱用人之連帶賠償
    責任，實有錯誤等語。併為答辯聲明：請求駁回原告之訴；
    訴訟費用由原告負擔。
參、兩造不爭執之事項：
一、原告於93年3月26日與福灣公司依據動產擔保交易法訂立附
    條件買賣契約，由原告以分期付款總價78萬3,300元，向福
    灣公司購買車牌2772 -DR福特六和1988CC旅行式汽車一輛，
    頭期款6萬9,000元，其餘車款分23期支付，有該附條件買賣
    契約書影本1份為證（法院支付命令卷第3頁）。
二、被告公司為系爭汽車之經銷商，已於93年3月25日將該車交
    付原告占有使用，有新車交車確認表影本1份可證（見法院
    支付命令卷第4頁）。
三、原告於93年5月14日將系爭汽車出借丁銘宏使用，因丁銘宏
    未依約返還汽車，乃於93年6月4日向原告簽立協議書表示，
    因其疏失使該車遭林承旭惡意侵占開走不歸還，同意代原告
    向福灣公司清償汽車分期價款，有該協議書影本1份為證（
    見法院支付命令卷第7頁）。
四、原告已向福灣公司清償系爭汽車欠款債務，並塗銷該車動產
    擔保交易登記，有清償證明書影本1件可證（見法院支付命
    令卷第5頁）。
五、依被告公司勞工保險退保申報表所示，丁銘宏原任職被告公
    司，惟已於93年4月30日離職。
肆、兩造爭執之要旨：
    原告主張丁銘宏為被告之業務代表，被告自應就丁銘宏借用
    汽車不還之行為，依民法第188條規定負僱用人連帶責任等
    語，為被告所否認，並以上開情詞抗辯。本院審酌兩造上開
    主張陳述及攻防，認兩造之爭執要點厥：原告主張依民法第
    184條及第188條規定，訴請被告應就丁銘宏之行為負侵權行
    為僱用人連帶責任，有無理由？
伍、法院之判斷：
一、按「因故意或過失，不法侵害他人之權利者，負損害賠償責
    任，故意以背於善良風俗之方法加損害於他人者亦同。違反
    保護他人之法律，致生損害於他人者，負賠償責任。但能證
    明其行為無過失者，不在此限」；「受僱人因執行職務，不
    法侵害他人之權利者，由僱用人與行為人連帶負損害賠償責
    任。但選任受僱人及監督其職務之執行，已盡相當之注意或
    縱加以相當之注意而仍不免發生損害者，僱用人不負賠償責
    任」，民法第184條、第188條第1項，分別定有明文。次按
    以侵權行為為原因，請求回復原狀或損害賠償者，應就其權
    利被侵害之事實及就對造之故意或過失負舉證責任；又民事
    訴訟如係由原告主張權利者，應先由原告負舉證之責，若原
    告先不能舉證，以證實自己主張之事實為真實，則被告就其
    抗辯事實即令不能舉證，或其所舉證據尚有疵累，亦應駁回
    原告之請求。」（最高法院17年上字第917號判例、88年度
    重上字第331號判決意旨參照）。
二、經查，丁銘宏原任職於被告公司，惟已於93年4月30日離職
    ，有被告提出之勞工保險退保申報表在卷為憑（見本院卷第
    21頁），足徵被告所辯丁銘宏早已離職非被告員工等語，非
    出子虛，堪值採認。至原告雖稱：丁銘宏借車時，有說借車
    是要跑業務，要向客戶展示是要跑業務，借期沒有約定，借
    了馬上要還，給客戶看過之後馬上還云云。惟觀諸原告提出
    與丁銘宏於93年6月4日簽立之協議書上明確記載：「茲因丁
    銘宏（以下稱甲方）向張麗美小姐（以下稱乙方），借用乙
    方所有之汽車（車號2772-DR），因甲方之疏失致使該車遭
    林承旭惡意侵占開走不歸還，造成乙方之損失，故甲乙雙方
    協議由甲方負責將乙方所有之車輛貸款（2772-DR）結清...
    .」（見支付命令卷第7頁），是以原告交付系爭汽車予丁銘
    宏係基於使用借貸之法律關係，未能依約歸還汽車則肇因於
    事後遭林承旭惡意侵占開走不歸還，並非丁銘宏侵占汽車，
    至於丁銘宏縱於事後未依約償還汽車貸款，亦屬債務不履行
    問題而與侵權行為無涉。況被告早已於買賣系爭汽車時交車
    予原告，有新車交車確認表為憑（見支付命令卷第4頁），
    是原告與丁銘宏之汽車借貸，屬其個人私下行為，自始即與
    被告無關，已堪認定。此外，原告未能提出任何證據資料足
    證丁銘宏有何侵權行為，是故被告自無須對原告負僱用人侵
    權行為之連帶賠償責任。
陸、結論：
一、綜上所述，原告主張基於民法第188條僱用人侵權行為之法
    律關係，訴請被告賠償損害及法定遲延利息，並無理由，應
    予駁回。
二、本件判決基礎已臻明確，兩造其餘攻擊防禦方法及訴訟資料
    經本院斟酌後，核與判決結果不生影響，故不另一一論述，
    併此敘明。
三、本件原告之訴為無理由，依民事訴訟法第78條，判決如主文
    。
中    華    民    國    100    年    5    月    4     日
                  民事第一庭    法  官  黎文德
以上正本係照原本作成
如對本判決上訴，須於判決送達後20日內向本院提出上訴狀
中    華    民    國    100    年    5    月    4     日
                                書記官  呂昆